臺灣臺南地方法院民事判決            100年度家訴字第227號
原      告  台新國際商業銀行股份有限公司
法定代理人  蔡榮棟
訴訟代理人  張明賢
被      告  林順溪
            林吳秋香
訴訟代理人  林家賢
上列當事人間請求宣告改用分別財產制事件，本院於民國100年7
月26日言詞辯論終結，判決如下：
    主      文
被告林順溪與被告林吳秋香應改用夫妻分別財產制。
訴訟費用由被告負擔。
    事實及理由
一、本件原告起訴主張略以：被告林順溪積欠原告新臺幣（下同
    ）451,203元，經原告數次催索，被告林順溪均置之不理，
    迄未償還上開債務。嗣原告向本院聲請對被告林順溪強制執
    行，惟經執行無效果，有鈞院100年5月28日核發之債權憑證
    可憑，而原告向國稅局調閱被告林順溪之最新年度財產所得
    資料，發現被告林順溪名下亦無任何可供執行受償之財產。
    再查被告林順溪與被告林吳秋香2人目前婚姻關係仍存在，
    未以契約訂立夫妻財產制，原以法定財產制為其夫妻財產制
    ，經向本院查詢網站公告，被告林順溪與被告林吳秋香間2
    人迄今未向法院聲請辦理夫妻分別財產契約登記。揆之前揭
    事實說明，被告林順溪向原告借款未依約清償，經原告取得
    執行名義後，聲請法院強制執行結果，尚有如前所述之本金
    、利息及違約金未獲清償，被告林順溪名下亦無可供扣押執
    行之財產。是原告訴請裁判被告林順溪與被告林吳秋香間之
    夫妻財產制改用分別財產制，於法洵屬有據。為此，原告爰
    依民法第1011條之規定，對被告2人提起改用分別財產制之
    訴等語。
二、被告林順溪、林吳秋香到庭陳稱略以：對於原告之主張，沒
    有意見等語。
三、得心證之理由：
（一）按夫妻未以契約訂立夫妻財產制者，除本法另有規定外，
      以  法定財產制為其夫妻財產制，民法第1005條定有明文
      。次按  債權人對於夫妻一方之財產已為扣押，而未得受
      清償時，法院因債權人之聲請，得宣告改用分別財產制，
      民法第1011條亦規定甚明。而所謂未得受清償，包括全無
      可扣押之物或所扣押之物數量不足及所扣押之財產不足清
      償該為扣押之債權人債權等情形，最高法院89年度臺上字
      第854號判決可資參照。
（二）經查，原告主張被告林順溪積欠其債務，經原告聲請本院
      對被告林順溪所有之財產強制執行扣押，然因被告林順溪
      現無財產可供執行，致未能執行，而經本院民事執行處依
      法核發債權憑證予原告，且被告2人婚姻關係現仍存續中
      ，並未約定夫妻財產制，故應以法定財產制為被告2人之
      夫妻財產制之事實，業據原告提出戶籍謄本、本院100年5
      月28日南院龍100司執實字第44371號債權憑證、財政部臺
      灣省中區國稅局99年度綜合所得稅各類所得資料清單、財
      政部臺灣省中區國稅局財產歸屬資料清單及夫妻財產登記
      資料查詢等影本各1件為證，且為被告2人所不爭執，本院
      依上開證據為調查斟酌之結果，認原告主張之上開事實，
      可信為真實。揆諸前開規定，本件原告依民法第1011條之
      規定，訴請宣告被告2人之夫妻財產制應改用分別財產制
      ，當屬有據。
（三）綜上所述，本件原告依民法第1011條之規定，訴請宣告被
      告2人之夫妻財產制應改用分別財產制，洵屬有據，應予
      准許。
四、據上論結，本件原告之訴為有理由，依民事訴訟法第78條、
    第85條第1項，判決如主文。
中    華    民    國    100    年    8    月     9    日
                  家事法庭法  官  楊佳祥
以上正本證明與原本無異。
如對本判決上訴，須於判決送達後20日內向本院提出上訴狀，應
附具繕本並繳納上訴費用。如委任律師提起上訴者，應一併繳納
上訴審裁判費。
中    華    民    國    100    年    8    月     9    日
                          書記官  葉芳如